【裁判字號】    89,上更(一),566
【裁判日期】    900118
【裁判案由】    強盜等
【裁判全文】
臺灣高等法院臺南分院刑事判決      八十九年度上更(一)字第五六六號  Ａ
      上  訴  人  臺灣臺南地方法院檢察署檢察官
      被      告  丙  ○  ○
      選任辯護人  王  叡  齡
      被      告  丁  ○  ○
右上訴人因被告等妨害自由案件，不服臺灣臺南地方法院八十七年度訴字第七八號中
華民國八十七年三月十七日第一審判決（起訴案號：臺灣臺南地方法院檢察署八十五
年度偵字第三九一三號），提起上訴，經最高法院發回更審，本院判決如左：
      主      文
上訴駁回。
      理      由
一、公訴意旨略以：被告丙○○曾因會款之事與被害人乙○○發生糾紛，為圖報復，
    乃夥同被告丁○○、甲○○、同案被告許蔭（另結）於民國（下同）八十四年九
    月十九日晚上十一時許，由丁○○駕駛許蔭所承租之自小客車，載丙○○、許蔭
    、甲○○，至台南縣學甲鎮○○路天蠍星遊藝場，並由丙○○持開山刀，甲○○
    持玩具手槍，共同將乙○○押上小客車，載至學甲鎮達明里某土地公廟談判，以
    非法方法剝奪乙○○之行動自由，因認被告丙○○、甲○○、丁○○涉有共同妨
    害自由之罪嫌云云。
二、按犯罪事實應依證據認定之，無證據不得推定其犯罪事實；又不能證明被告犯罪
    者，應諭知無罪之判決，刑事訴訟法第一百五十四條、第三百零一條第一項分別
    定有明文。又認定不利於被告之事實，須依積極證據，苟積極證據不足為不利於
    被告事實之認定時，即應為有利於被告之認定，更不必有何有利之證據，亦迭據
    最高法院著有三十年上字第八一六號、及四十年臺上字第八六號判例在案。又按
    共同被告不利於己之陳述，固得採為其他共同被告犯罪之證據，惟此項不利之陳
    述，須無瑕疵，而就其他方面調查，又與事實相符，始得採為其他共同被告犯罪
    事實之認定。（最高法院四十六年台上第四一九號判例參照）。
三、公訴人認被告丙○○、甲○○、丁○○涉有右揭犯行，無非以右揭事實，業據被
    害人乙○○於警訊時指述甚詳等為主要依據。訊據被告丙○○、甲○○、丁○○
    均堅決否認有上開犯行，並均辯稱：伊等係找乙○○外出飲酒聊天，並無妨害乙○○自由等語
四、經查，上開事實固據被告丁○○、同案被告許蔭及被害人乙○○於警訊時供證甚
    詳。惟被告丙○○、甲○○、丁○○分別於歷次偵審中，同案被告許蔭於原審偵
    審中，即均否認有上開事實。且核被告丁○○及同案被告許蔭於警訊時供稱：丙○○持刀進去遊藝場押乙○○出來，乙○○坐在車後座左邊；與被害人乙○○於
    警訊供稱：由丙○○叫我出去，我一出去後，丙○○即拿一把開山刀及另一男子
    持一支手槍將我強押上車，坐在車後坐左邊云云，即略有出入，又被告丁○○於
    警訊時供稱：當天伊未下車，係丙○○、甲○○、許蔭三人下車與乙○○談判，
    伊在車上不知道發生什麼事；伊只看見丙○○在車上用手毆打乙○○；及同案被
    告許蔭則於警訊供稱：當時伊在車上，不知甲○○為何開槍打乙○○等語；與被
    害人乙○○於警訊所述：下車後丙○○、丁○○及另一男子即開始毆打伊等語，
    就案發當時狀況之陳述亦不相符，足徵其三人之供證顯有瑕疵。另被害人乙○○
    於偵查、原審中亦否認渠四人有妨害其自由，並稱沒人打伊亦無人開槍，伊喝醉
    酒誤將爆胎聽錯等語，所供前後不一。故不得僅憑被告丁○○、同案被告許蔭及
    被害人乙○○等於警訊時有瑕疵之供證，即認定被告丙○○、甲○○、丁○○、
    同案被告許蔭等有共同妨害乙○○自由之犯行。且衡諸常情，若被告等果真有妨
    害乙○○自由之意，當會將其夾坐於後座中間以防逃跑，而不會讓其靠左邊車門
    而坐，故被告丙○○、甲○○、丁○○所辯尚非有違常情，洵堪採信。此外復查
    無其他積極證據足資證明被告等有上述犯行，揆諸前開法條規定及說明，應認不
    能證明被告等此部分犯罪。
五、原審以不能證明被告等犯罪，諭知被告丙○○、甲○○、丁○○妨害自由部分無
    罪，核無不合。檢察官上訴意旨，仍執前詞，指摘原判決不當，為無理由，應予
    駁回。
據上論斷，應依刑事訴訟法第三百六十八條，判決如主文。
本案經檢察官劉榮堂到庭執行職務。
中    華    民    國      九十      年      一      月        十八      日
                                  臺灣高等法院臺南分院刑事第二庭
                                      審判長法官  游    明    仁
                                            法官  陳    清    溪
                                            法官  蘇    重    信
右正本證明與原本無異。
如不服本判決，應於判決送達後十日內向本院提出上訴狀，其未敘述理由者並應於提
出上訴狀後十日內向本院補提理由書（應附繕本)。
                                      法院書記官  李    珍    鳳
中    華    民    國      九十      年      一      月        十九      日


司法院資訊處製作；財團法人民間司法改革基金會備份。
